臺灣高等法院臺南分院刑事判決
上  訴  人
即  被  告  Ｂ男    姓名年籍.
指定辯護人  本院公設辯護人簡松柏  
上列上訴人因家暴妨害性自主案件，不服臺灣嘉義地方法院96年
度訴字第164 號中華民國96年7 月17日第一審判決（起訴案號：
臺灣嘉義地方法院檢察署95年度少連偵字第37號），提起上訴，
判決後經最高法院發回更審，本院判決如下：
    主  文
上訴駁回。
    事  實
一、代號00000000Ｄ（真實姓名、年籍均詳卷附真實姓名對照表
    ，以下稱Ｂ男）係代號00000000（民國86年8 月生，真實姓
    名、年籍均詳卷附真實姓名對照表，以下稱Ａ女）之叔叔，
    二人為三親等之旁系血親，具有家庭暴力防治法第3 條第4
    款之家庭成員關係。自94年3 月起（原判決記載93年起，應
    予更正），Ｂ男與Ａ女、Ａ女之母Ｃ女、Ａ女之弟Ｅ男共同
    居住在嘉義市○○路租屋處，並將兼作客廳之房間作為共用
    之臥室，由Ａ女、Ｃ女及Ｅ男3 人睡在床上，而Ｂ男則睡在
    地上。詎Ｂ男明知Ａ女係14歲以下之女子，性自主決定及判
    斷能力未臻成熟，為逞一己之性慾，竟罔顧人倫：
  (一)基於強制猥褻之犯意，於95年4 月間某日晚上11、12點，在
    上揭住處房間，憑藉其成年人體型之優勢，使Ａ女不敢反抗
    ，違反Ａ女之意願，撫摸Ａ女胸部及性器，對於Ａ女為強制
    猥褻行為1 次（此部分犯罪事實以下稱犯罪事實甲部分）。
  (二)另基於對14歲以下之女子為強制性交之概括犯意，於95年4
    月間某日晚上11、12點，在上揭住處房間，強行脫去Ａ女褲
    子，以手撫摸Ａ女胸部及性器，再以身體壓住Ａ女，致其無
    法動彈，違反Ａ女之意願，以其性器進入Ａ女性器，對於Ａ
    女以強暴之方法而為性交1 次；又其於同一概括犯意，於95
    年4 月間某日晚上11、12點，在上揭住處房間，強行脫去Ａ
    女褲子，經Ａ女表示不要，Ｂ男仍違反Ａ女之意願，以身體
    壓住Ａ女，致其無法動彈，而以其性器進入Ａ女性器，對於
    Ａ女以強暴之方法而為性交1 次（此部分犯罪事實以下稱犯
    罪事實乙部分）。
二、嗣Ａ女另案於警詢時主動向員警說出上情，始為警查悉。
三、案經Ｃ女訴由嘉義市警察局第二分局報請臺灣嘉義地方法院
    檢察署檢察官偵查起訴。
    理  由
甲、程序方面:
一、按被告合法傳喚，無正當之理由不到庭者，得不待其陳述，
    逕行判決，刑事訴訟法第371 條定有明文。查被告於本院10
    0 年11月16日審判期日經合法傳喚，無正當理由而未到庭，
    爰依刑事訴訟法第371 條規定，不待其陳述，逕行判決，合
    先敘明。
二、按行政機關、司法機關及軍法機關所製作必須公示之文書，
    不得揭露被害人之姓名、出生年月日、住居所及其他足資識
    別被害人身分之資訊，性侵害犯罪防治法第12條第2 項定有
    明文。本案判決書為避免被害人Ａ女之身分遭揭露，關於被
    告Ｂ男（即被害人Ａ女之叔叔）之姓名、年籍及住居所、證
    人Ｃ女（即被害人Ａ女之母）、Ｄ男（即被害人Ａ女之表哥
    ）、Ｅ男（即被害人Ａ女之弟弟）之姓名及被害人Ａ女之姓
    名、年籍等，因有揭露足以識別被害人Ａ女身分資訊之虞，
    爰依前揭規定，僅記載代號【真實姓名、住所等資料詳卷，
    至犯罪事實欄及理由欄內摘記被害人Ａ女之出生年月（未記
    載日），乃為標示其於被害之時確係14歲以下之女子】。
三、關於證據能力之說明：
  (一)證人即被害人Ａ女、證人Ｄ男（真實姓名詳卷）、Ｅ男於警
    詢時之陳述，係被告Ｂ男以外之人於審判外之陳述，辯護人
    表示不同意作為證據（本院卷第57頁背面、第58頁正面），
    依刑事訴訟法第159 條第1 項、第159 條之5 第1 項規定之
    反面解釋，原則上不得作為本案裁判基礎之證據資料。且證
    人Ａ女、Ｄ男、Ｅ男先前於警詢中之陳述與其事後於偵查或
    審判中之證述，檢察官並未指出有何不符之情事，亦未證明
    上開證人先前於警詢中之指訴具有較可信之特別情況，及係
    證明本案犯罪事實存否所必要之證據（即已無法再從同一陳
    述者取得原陳述以外之證言，而具有利用原陳述之必要性）
    ，則上開證人先前於警詢中之證述，即不符合刑事訴訟法第
    159 條之2 例外得作為證據之要件規定，應認不具證據能力
    。
  (二)被告以外之人於審判外之陳述，經當事人於審判程序同意作
    為證據，法院審酌該言詞陳述或書面陳述作成時之情況，認
    為適當者，亦得為證據。當事人、代理人或辯護人於法院調
    查證據時，知有第159 條第1 項不得為證據之情形，而未於
    言詞辯論終結前聲明異議，視為有前項之同意，刑事訴訟法
    第159 條之5 定有明文。查本案就公訴意旨所援引之其餘證
    據資料，有關傳聞證據部分，辯護人於本院準備程序明示同
    意此部分之證據有證據能力（見本院卷第30頁背面至32頁）
    ，且迄至言詞辯論終結前亦均未再聲明異議或表示否定之意
    見，本院審酌上開證據資料製作時之情況，尚無違法不當及
    證明力明顯過低之瑕疵，且認為以之作為證據應屬適當，依
    刑事訴訟法第159 條之5 規定，認前揭證據資料均有證據能
    力。
貳、實體方面：
一、訊據被告固供承明知被害人Ａ女係14歲以下之女子，惟矢口
    否認有何強制性交之犯行，於原審審理時辯稱：伊知道Ａ女
    現在大概10歲或11歲，93年的時候，Ａ女就住在東義路這裡
    ，伊和Ａ女、Ａ女的媽媽、弟弟同睡一個房間，床給他們睡
    ，伊睡床下。95年3 月份伊住院，95年4 月都是Ｃ女每天在
    家裡照顧伊，照顧到5 月份，當時伊行動不方便，都躺在床
    上，伊沒有跟Ａ女發生性交行為，也沒有撫摸她身體，對她
    強制猥褻云云。辯護意旨另稱: 證人Ａ女就被告所涉強制性
    交之時間與次數有不一致之處，且Ａ女指稱被告在95年4 月
    對其為強制性交，而夏天應是5 月至9 月間，足資證明被告
    未曾在95年某3 日夏日晚上犯公訴人所稱之犯行，本案既有
    無罪之合理可能，仍應為被告無罪之判決等語。
二、按證據之取捨、證明力之判斷及事實之認定，係屬事實審法
    院自由裁量判斷之職權，此項自由判斷職權之行使，倘未違
    背經驗法則與論理法則，則不能任憑己意指摘為違法。又證
    人之陳述有部分前後不符，究竟何者為可採，法院本得依其
    自由心證予以斟酌，若其基本事實之陳述與真實性無礙時，
    仍非不得予以採信，非謂一有不符，即認其全部均為不可採
    納（74年度台上字第1599號判例意旨參考）。經查:
  (一)被害人Ａ女為86年8 月間出生，有其真實姓名對照表1 份在
    卷可稽，足見被害人Ａ女於95年4 月間本案發生期間，為14
    歲以下之女子無訛；又被告Ｂ男為被害人Ａ女之叔叔，自94
    年3 月起，Ｂ男與Ａ女、Ａ女之母Ｃ女、Ａ女之弟Ｅ男共同
    居住在嘉義市○○路租屋處，業據證人Ｃ女於原審審理時證
    述在卷（見原審96年3 月15日審判期日筆錄，原審卷第65至
    66頁），被告於警詢時雖曾稱Ｃ女全家是93年時搬進來的等
    語（見警卷第4 頁），惟證人Ｃ女與其子女Ａ、Ｅ係自他處
    搬至上開租屋處，應對搬入時間記憶較深刻，且被告於同一
    審判期日於對證人Ｃ女上開所述亦表示沒意見等語（見原審
    卷第80頁），故證人Ｃ女及其子女Ａ、Ｅ搬入之時間應以Ｃ
    女所稱之時間即94年3 月間較可採。由上，可知被告為被害
    人Ａ女之叔叔，與Ａ女於95年4 月間本案發生期間，共同居
    住於上開租屋處，並明知Ａ女為14歲以下之女子等事實，應
    堪認定。
  (二)Ａ女於95年4 月間某日晚上11、12點，遭被告強制猥褻撫摸
    胸部及性器，另於95年4 月間某2 日晚上11、12點，遭被告
    以性器侵入其性器強制性交得逞2 次之事實，茲說明如下：
  1.證人Ａ女於95年12月5 日偵訊中證稱：夏天的時候，那時
    很晚，叔叔Ｂ男會脫光衣服只著內褲睡覺，當時大伯及姑姑
    都不在，表哥在睡覺，Ｂ男抱伊在客廳地板，這是第1 次Ｂ
    男幫伊脫衣服及褲子，然後Ｂ男一直摸伊，Ｂ男也自己脫光
    光，摸伊胸部及尿尿地方，Ｂ男摸伊時伊會痛，Ｂ男把他尿
    尿的地方插進去伊尿尿的地方，Ｂ男有趴在伊身上，伊被嚇
    到，伊那時不希望Ｂ男用尿尿的地方插進去伊尿尿的地方，
    完了之後我自己穿衣服，然後Ｂ男抱伊去睡覺。這樣總共有
    3 次，時間我不記得了，且都是趁大人不在時做這個事，最
    後1 次是在伊三年級時，是在暑假前等語（見偵查卷第11至
    13頁）。於96年1 月30日偵訊中證稱：伊沒有親Ｂ男的生
    殖器，Ｂ男有把尿尿的地方插入伊尿尿的地方，伊會痛，伊
    是親哥哥（即Ｄ男）尿尿的地方。伊記得Ｂ男用尿尿的地方
    插入伊尿尿的地方都是晚上的時候，不是只有1 次，大約有
    2 次以上，Ｂ男沒有用手摸伊尿尿的地方，Ｂ男是直接用尿
    尿的地方插入伊尿尿的地方，Ｂ男這樣作有3 次，Ｂ男插入
    伊生殖器時是伊國小四年級時，Ｂ男對伊還不錯等語（見偵
    查卷第32至33頁）。於原審96年3 月15日審理時證稱：Ｂ
    男曾用他尿尿的地方插入伊尿尿的地方，是在晚上的時候，
    大概是伊國小二、三年級時，無法確定是在二年級或三年級
    ，是在夏天的時候，有3 次，伊有說不要，伊在警察及檢察
    官問伊時，伊說伊沒有說不要，是伊會害怕，不敢回答。Ｂ
    男是摸伊身體1 次以後，才把他尿尿的地方插入伊尿尿的地
    方，Ｂ男把他尿尿的地方插入伊尿尿的地方總共2 次。伊說
    總共3 次，1 次只有摸身體，其餘2 次才有把他尿尿的地方
    插入伊尿尿的地方，這3 次都是晚上11、12點，這件事情發
    生時，媽媽沒有在家。那3 次弟弟都在房間裡面，那3 次除
    了弟弟、伊和Ｂ男外，還有表哥在家是在房間外面。伊不願
    意讓Ｂ男把他尿尿的地方插入伊尿尿的地方，其中有1 次伊
    有講不要，另外1 次沒有講。這3 次媽媽都不在家，媽媽3
    次都是去上班。Ｂ男摸伊時是先摸伊胸部，再摸伊屁屁，是
    在褲子外面摸，再來就是尿尿的地方，用手摸。Ｂ男對伊做
    這些事時間在4 月份，是在Ｂ男住院之後。Ｂ男用他尿尿的
    地方插入伊尿尿的地方是2 次，伊在檢察官偵訊時說3 次是
    包括摸的那1 次等語（見原審卷第40至49頁、第55頁、第59
    至60頁、第63至64頁）。
  2.證人Ｄ男（82年10月生）於96年1 月30日偵訊中證稱：（
    有無看過Ｂ男跟Ａ女做何事？）我看過Ｂ男沒有穿褲子我有
    看到他的生殖器，我的房間有一個洞，我就看到Ａ女在用嘴
    巴親Ｂ男的生殖器。（為何Ａ女會說沒有親叔叔的生殖器？
    ）可能是我說錯。（你有看到Ｂ男及Ａ女在作何事？）我有
    看到他們二個半夜時做性行為等語（見偵查卷第32、33頁）
    。於本院更一審99年5 月4 日審理時證稱：（你猥褻、性
    侵你表妹Ａ女的案件，少年法庭如何處理？）已經確定，保
    護管束。（你為何在地院檢察官問你的時候你怎麼說有見到
    他們半夜作性行為？什麼意思？）那是跟另外一個。就是沒
    有見到。（你說有見到他們在半夜做性行為？）那是早上，
    他們二人在做性行為。（請說明細節？摸什麼部分？有無伸
    進去？）摸胸部及下面。沒有。（衣服有無脫掉？）沒有。
    （穿外衣或是內衣？）外衣，隔著摸胸部及摸下體。（你的
    部分是95年4 月猥褻Ａ女，被告在何時？）國二的時候。（
    你的部分是95年4 月猥褻Ａ女，被告在何時？前幾年或是後
    幾年？）他是後面一點，95年4 月5 日前幾天。（Ａ女有無
    告訴你說這樣的事情發生幾次？）3 次等語（見本院更一審
    卷第75頁背面至76頁）。
  3.查證人Ａ女雖於偵查、原審審理時就其遭Ｂ男以性器侵入其
    性器方式之侵害時間是發生在Ａ女就讀小學二、三年級或四
    年級，被告侵害之方式是1 次摸撫胸部、2 次以性器侵入、
    或3 次都是性器侵入等，前後未完全一致，且與證人Ｄ男所
    述Ａ女遭受Ｂ男性侵害時間是在半夜或早上，及Ａ女有無親
    Ｂ男性器等細節有所差異，惟查: 證人Ａ女就其遭Ｂ男以
    性器侵入其性器方式之侵害時間是發生在Ａ女就讀小學二、
    三年級或四年級，前後所述雖不一，惟其肯定是在被告Ｂ男
    住院回來之後發生的事，是在4 月間，在暑假之前（見原審
    卷第59至60頁），參以被告因病住院時間是在95年3 月間，
    此業據被告陳明在卷（見原審卷第65頁），並有財團法人嘉
    義基督教醫院96年3 月15日之診斷證明書（上載被告Ｂ男因
    肝硬化併肝昏迷等，於95年3 月13日入院，同年3 月20日出
    院）在卷可稽（見原審卷第83頁），由此可知證人Ａ女所述
    其遭受被告性侵害的時間是在95年4 月間，即Ａ女就讀小學
    三年級下學期之4 月間。證人Ａ女因年紀尚幼，對其遭受性
    侵害時，其就讀之年級雖記憶糢糊而所述不一，惟因對被告
    曾住院之特殊事件記憶較深刻，故可明白指出其遭受性侵害
    時間是在被告住院回來之後，且參以Ａ女就讀國小3 年級之
    暑假係95年7 月1 日開始，有該校96年5 月2 日函1 紙附卷
    可憑（見原審卷第101 頁），是「95年4 月間」確係被害人
    Ａ女國小3 年級之暑假前，且係被告出院後，由此知證人Ａ
    女所稱其遭受性侵害時間為95年4 月間無訛。就上開證人
    Ａ女及Ｄ男之證述內容互核勾稽，渠2 人就Ａ女曾遭Ｂ男性
    侵害3 次，時間是在半夜、在95年4 月間之基本事實則相同
    。衡諸證人Ａ女案發後係年僅9 歲之女童，以其當時年紀，
    對數次性侵過程細節，要於檢察官偵訊、原審審理時均詳述
    一致，實強人所難；又證人Ｄ男為被害人Ａ女之表哥，為82
    年10月出生之未成年人，其於96年1 月30日偵訊中證稱: 有
    看到Ｂ男及Ａ女二個在半夜時做性行為等語（見偵查卷33頁
    ），雖其於本院更一審99年5 月4 日審理時改稱: Ｂ男及Ａ
    女是在早上做性行為等語（見本院更一審卷第75頁背面），
    其上開證述雖就Ｂ男性侵Ａ女的時間是在半夜或早上，前後
    雖有所不同，惟其前後為證述之時間約分別為13歲、16歲之
    年齡，尚未成年，且於本院更一審99年5 月4 日審理時距離
    案發時已有數年，其記憶亦難免因時間之經過而糢糊，是應
    以其偵查中證述有看到Ｂ男及Ａ女二個在半夜時做性行為等
    語距離案發時間較接近之證述為可採。再參以Ａ女證稱這
    件事情發生時，媽媽沒有在家，那3 次弟弟都在房間裡面，
    那3 次除了弟弟、伊和Ｂ男外，還有表哥在家是在房間外面
    等語，是證人Ｄ男確可能與Ａ女、Ｂ男一起在家而有機會目
    睹事發經過；而證人Ｄ男亦證稱其房間有個洞，故有看到等
    語，益徵證人Ｄ男證稱有看到Ｂ男及Ａ女二個在半夜時做性
    行為等語，足堪採信。復觀之證人Ａ女對於「其遭被告性侵
    害3 次，都是在晚上11、12點左右，有2 次被告以其性器侵
    入Ａ女性器」之基本事實，無論就加害人為何人、侵害地點
    為嘉義市租住處、侵害時間是在晚上11、12點左右之指述一
    貫，亦足認其指述實有所據。
  4.關於被告性侵害之方式、次數一節，證人Ａ女於偵查時證稱
    強制性交3 次（見偵卷第33頁），於原審審理時則證稱強制
    猥褻1 次、強制性交2 次（見原審卷第44頁），惟衡諸被害
    人Ａ女於案發時年紀尚幼，其對於各次性侵害之方式，有所
    混淆誤認非無可能，被害人Ａ女既於原審審理時確認其遭被
    告性侵害之方式及次數，並於原審審理時證稱：伊在檢察官
    偵訊時說的3 次，是包括摸的那次等語（見原審卷第64頁）
    ，是可認定被告對Ａ女之性侵害是強制猥褻1 次、強制性交
    2 次。至於Ａ女於原審審理時證稱其遭被告性侵害時，Ｃ女
    去上班不在家（見原審卷第49頁），證人Ｃ女於原審審理時
    雖證稱：被告於95年3 月出院後（按被告自95年3 月13日起
    至95年3 月20日止，因肝硬化併肝昏迷住院，有財團法人嘉
    義基督教醫院診斷證明書1 份附卷可稽，見原審卷第83頁）
    至同年5 月初，係由Ｃ女辭掉工作照顧被告生活起居等語（
    見原審卷第67-69 頁），惟於本院更一審99年4 月13日審理
    時，經法官訊問Ｃ女，有關證人Ｄ男說其在95年4 月間在Ｃ
    女家性侵Ａ女，則Ｃ女95年4 月間是否辭去工作在家照顧被
    告時，證人Ｃ女才改稱其是到95年4 月中才辭去工作，是被
    告出院後大約半個月辭掉工作等語（見本院更一審卷第61
    頁背面、第63頁背面），並稱其在卡拉ＯＫ店上班，晚上都
    不在，有時12點多至2 點才回家等語（見本院更一審卷第62
    頁正面及背面），是依證人Ｃ女所述，其是在95年4 月中才
    辭掉工作，有上班時晚上都不在家，大約晚上12點多至凌晨
    2 點多才回到家，則證人Ａ女上開證述其於95年4 月間遭被
    告性侵害時，都在晚上11、12點，其母Ｃ女上班不在家等語
    ，與證人Ｃ女證述其95年4 月中之前晚上上班不在家之時間
    相符，被告即利用此一時間對Ａ女為性侵害行為。又95年4
    月中旬之後，Ｃ女雖已辭去工作，證人Ａ女就「Ｃ女在上班
    」之陳述，雖與事實不符，然Ａ女遭被告性侵害時，其母Ｃ
    女並未在家，已據Ａ女證述在卷，而Ｃ女係於警局時始知被
    害人Ａ女遭被告性侵害，亦據證人Ｃ女於警詢時陳明在卷（
    見警卷第33頁），堪信被告係利用被害人Ａ女不在家之際，
    趁機對被害人Ａ女為性侵害，則被害人Ａ女雖因記憶有誤，
    對其母Ｃ女是因上班而不在家，或一時外出而不在家雖有誤
    記，惟其證述被告係利用Ｃ女不在家之際對其性侵害之事實
    ，前後並無不同，故其證稱於95年4 月間遭被告性侵害時，
    95年4 月中旬之後其母Ｃ女在上班，就「Ｃ女在上班」之陳
    述，雖與事實不符，並不影響其證詞之可信性。
  5.被告供述：「…我不知道Ａ女為什麼會說我對她強制性交，
    平常我對她很好，…如果她有跟我要零用錢的話，我身上有
    錢就會給她，我不會帶她出去玩，平常我會罵她，但是沒有
    打過她…」等語（見原審卷第14頁），與證人Ａ女證稱: （
    平常Ｂ男對你好不好？）好。（平常會不會沒有什麼事情就
    打你？）不會等語（見原審卷第62頁）相符，由此觀之，被
    告既平日給予Ａ女零用錢，亦未曾打過Ａ女，衡情Ａ女應無
    杜撰上開強制猥褻、強制性交情節以誣陷被告之動機。且Ａ
    女原先是因為遭受其表哥Ｄ男性侵害（Ｄ男所涉妨害性自主
    部分，另案經臺灣嘉義地方法院以95年度少調字第361 號裁
    定及時審理、95年度少護字第169 號裁定交付保護管束，有
    上開少年保護事件調查審理卷影本可稽），至警局接受調查
    ，經警詢之女警詢問下，始主動說出遭本案被告性侵害之事
    ，此由證人Ｃ女於原審審理時之證述可憑（見原審卷第74頁
    ），顯見Ａ女並非受人指使或誘導，益可證Ａ女證述被告對
    其之犯行，是確有其事而非憑空杜撰。
  6.證人Ｃ女於原審96年3 月15日審理時結證稱：Ａ女現在身高
    140 多公分，體重30幾公斤。去年6 月以前身高130 公分左
    右，體重不知道，之前比較輕等語（見原審卷第78頁），而
    被告於原審96年7 月3 日審理時供稱：伊身高169 公分，95
    年間體重60幾公斤等語（見原審卷第141 頁），是被告為一
    成年男性，身材、體力明顯優於被害人Ａ女甚多，被害人Ａ
    女可得抗拒之能力亦顯薄弱，加以被告所施手段，以被害人
    Ａ女之稚齡，實難期待其能及時反應，是被告利用其體力上
    之優勢，強行撫摸被害人Ａ女，及以身體壓住被害人Ａ女身
    體而為性交，顯係以強暴之方法對被害人Ａ女為強制猥褻及
    強制性交甚明。
  7.又被害人Ａ女案發後，於95年11月6 日經醫師檢驗結果，發
    現其處女膜開口寬鬆約1 公分，12點方向有1 舊裂傷約0.3
    公分，3 點及9 點方向各有1 約0.2 公分舊裂傷一節，有財
    團法人嘉義基督教醫院受理疑似性侵害事件驗傷診斷書1 紙
    在卷足參（見偵查卷密封袋），雖Ａ女於95年4 月、95年10
    月間另遭其未成年之表哥Ｄ男以性器插入其性器之方式為強
    制性交得逞，經Ｄ男供承無訛（見臺灣嘉義地方法院以95年
    度少調字第361 號卷第7 頁背面至第8 頁），然Ａ女上開處
    女膜之舊裂傷亦無法排除可能是被告對Ａ女為強制性交行為
    時所造成。
  (三)關於被告出院後之身體狀況一節，證人Ｃ女於原審審理時結
    證稱：被告出院後身體比較虛弱，可以自己走，但是行動很
    緩慢，在家裡也是正常吃飯看電視，只是出去的時候都是伊
    幫他，他很少出去，他出去也只有到附近的地方等語（見原
    審卷第75頁），是被告於出院後雖由Ｃ女照料生活起居，然
    其猶可正常生活並且外出，並非臥床不起或無法行動，則在
    其出院休養之95年4 月間，並非無法對被害人Ａ女為性侵害
    。再者，證人Ｃ女於本院審理時結證稱：晚上的時候，如果
    被告肚子餓想要吃什麼東西，或是要去外面買什麼東西，伊
    會去幫他買，時間不一定，最晚差不多11點有出去過，不用
    3 分鐘就可以回來。伊沒有24小時都看到被告，只是大部分
    的時間都有看到他在家裡等語（見原審卷第69-71 、79頁）
    ，是縱使95年4 月中旬證人Ｃ女辭掉工作之後，證人Ｃ女既
    非24小時與被告寸步不離，則證人Ｃ女不在被告身旁之際，
    被告是否有對被害人Ａ女為性侵害，證人Ｃ女即無從得知，
    且被告既與被害人Ａ女同睡一房，其要找尋機會對被害人Ａ
    女為性侵害並非難事，故證人Ｃ女之證述不足以認定被告並
    未對被害人Ａ女性侵害。
  (四)證人Ｃ女於本院審理時結證稱：「（95年4 月到6 月間被害
    人有無異常情形？）沒有。」「（在這期間被害人有無不願
    意接近被告的行為？）沒有。」「（在這期間被害人有沒有
    表現出畏懼被告的行為？）不會。」「（這期間被害人有沒
    有告訴你他對被告的感覺？）沒有。」等語（見原審卷第70
    頁），是被害人Ａ女遭性侵害後並未告知其母Ｃ女，而其母
    亦未發現其有何異常之舉止。然被害人Ａ女於原審審理時證
    稱：「（為什麼不跟媽媽講？）怕媽媽罵。」、「（你沒有
    做錯事，為什麼怕媽媽罵？）以前他們二個有吵架，我怕他
    們會因為這個事情吵架」、「（為什麼沒有講？）我都不敢
    講。」「（那你為何不敢講？）我不知道要怎麼講。」等語
    （見原審卷第57、62-63 頁），且被告自95年3 月間住院起
    即與Ｃ女交往成為男女朋友一節，已據被告於原審審理時供
    述在卷（見本院卷第141 頁），被害人Ａ女遭受被告性侵害
    時年僅滿8 歲，尚乏應變能力，且對其性侵害之加害者，係
    與其同住之叔叔，又係其母之男朋友，衡諸被害人Ａ女之年
    紀、所處環境，及與被告之關係，則其因上揭原因而不敢告
    知其母，尚難認與常理有違。又本件係因學校老師通報Ｃ女
    去學校談，在學校時Ａ女僅指稱伊2 個表哥對其有性侵害之
    情事，並未指稱被告有上開犯行，嗣於警詢時，Ａ女始指稱
    被告亦對其為性侵害行為等情，據證人Ｃ女於原審證述在卷
    （見原審卷第74頁），綜合上情觀之，證人Ａ女以其95年11
    月時僅9 歲之年紀，面對性侵害之加害者，係與其同住之長
    輩叔叔Ｂ男，又係其母之男朋友，而Ａ女之父已過世（此業
    據被告於警訊時陳明在卷，見警訊卷第3 頁），證人Ａ女倘
    若說出遭受叔叔性侵害乙事，無異挑戰其現實生活的環境（
    因其父已過世，其母Ｃ女為其僅存之依靠，Ｃ女又與被告共
    同居住並成為男女朋友），又害怕其母Ｃ女因而與被告Ｂ男
    吵架，或其自己遭受母親Ｃ女責罵，故由證人Ａ女一開始於
    學校不敢說出其遭被告性侵害乙事，即可知悉其害怕揭露遭
    受被告性侵害之心境；而在一般人，特別是小孩心中，警察
    是打擊壞人、保護弱者之正義使者，證人Ａ女於95年11月間
    警詢時始卸下心防，主動向員警說出其遭受被告性侵害等情
    ，亦合符此種發生在家庭內性侵害事件之被害者心理。再者
    ，被害人Ａ女經送行政院國軍退除役官兵輔導委員會嘉義榮
    民醫院鑑定之結果，認其並無明顯之「創傷後壓力症狀群」
    症狀，對事件採取較漠視之態度，被害人Ａ女可能因多次性
    侵害造成其採否定之心理防衛機轉，對他人較不信任，因此
    會根據親疏關係之程度，而對問話有所保留，但依思考、理
    解及判斷能力，其精神狀況應屬正常，就其遭受性侵害一事
    ，仍需長期觀察是否有「創傷後壓力症狀群」之情形，其遭
    受性侵害時，並無因心智缺陷、精神障礙或其他相類似之情
    形，而有不能或不知抗拒性交之情形一節，有行政院國軍退
    除役官兵輔導委員會嘉義榮民醫院96年6 月5 日嘉醫行字第
    0960003573號函附鑑定書1 份附卷可參（見原審卷第108-11
    4 頁），是性侵害之受害者，對於遭受性侵害之反應，因人
    而異，則被害人Ａ女既未顯現出明顯之創傷後壓力症狀群，
    於平日並無異常之行為舉止，亦非與常情不符。惟被害人Ａ
    女於原審於96年3 月15日審理時證稱：「（還會不會想看到
    Ｂ男？）不想。」「（為什麼不想？）討厭他。」「（為什
    麼討厭他？是不是因為他對你做這些事情嗎？）是。」「（
    你會不會害怕看到他？）會。」等語（見原審卷第64至65
    頁），可見在案件發生事隔近1 年之後，被害人Ａ女於提及
    被告時，仍有因遭性侵害而害怕、厭惡被告之情緒反應，而
    被告原本平日即會給Ａ女零用錢，亦不會打Ａ女，已說明於
    前，倘若被告未對被害人Ａ女性侵害，則被害人Ａ女當無對
    被告出現上揭情緒反應，益徵Ａ女指述是確有其實。
  (五)至證人Ｃ女於原審審理時結證稱：「（本件事情發生前，Ａ
    女是個會說謊的小孩嗎？）有時候會，她有時候拿我的錢，
    但是她說沒有，有時候騎附近鄰居的腳踏車，她會賴給弟弟
    。」等語（見原審卷第78頁），是被害人Ａ女於平日偶有說
    謊之情形，然依證人Ｃ女於原審審理時證稱：「（本件案發
    前，你經濟狀況如何？）我比較少給她零用錢，我的經濟狀
    況不是很好。」「（所以一般小孩子有的東西，她都沒有？
    ）是。」等語（見原審卷第78頁），顯見被害人Ａ女係在經
    濟條件不佳，物質需求不滿足之情況下才會犯錯，並在犯錯
    時有說謊之情事，並非平日即說謊成習，是不能以其偶有上
    揭說謊之情，即推論其於本案之證詞不足採憑。
  (六)辯護意旨另稱Ａ女指稱被告在95年4 月對其為強制性交，而
    夏天應是5 月至9 月間，足資證明被告未曾在95年某3 日夏
    日晚上犯公訴人所稱之犯行云云。惟查本案發生地點是在嘉
    義市，鄰近有北迴歸線經過，氣侯屬於亞熱帶季風氣侯，其
    四季並不分明，尢其是春、秋季並不明顯，一般人感受較明
    顯的是1 月低溫之冬天及7 、8 月高溫之夏天，故在此春、
    秋季不明顯之地區，一般人概略上一年是僅有冬、夏之分。
    公訴人起訴書記載被告犯罪時間是在95年間「某3 次夏日晚
    」，係依據被害人Ａ女於偵查中證稱「夏天的時候，那時很
    晚」等語而來（見95年12月5 日偵訊筆錄，偵查卷第11頁）
    ，而本案被害人Ａ女於95年12月5 日檢察官偵訊時，年僅9
    歲，其未能依曆法上春、夏、秋、冬各季節區分之月份，詳
    細指出其遭受侵害時是春天或夏天，而泛稱是夏天，亦無違
    常理，況嗣後於原審審理時，其已明確指出是在4 月間，此
    應屬起訴書認定被告犯罪時間是在95年間「某3 次夏日晚」
    ，應更正為95年「4 月間某3 日晚上」，而無辯護意旨所稱
    被告未犯公訴人所稱犯行之情事，是辯護意旨所稱自不可採
    。
  (七)綜上，被告所辯顯係卸責之詞，均不可採。被告所為強制猥
    褻、強制性交之犯行，均堪認定，本案事證明確，應依法論
    科。
二、按家庭暴力者，謂家庭成員間實施身體或精神上不法侵害之
    行為；又家庭暴力罪者，謂家庭成員間故意實施家庭暴力行
    為而成立其他法律所規定之犯罪；家庭暴力防治法第2 條第
    1 款、第2 款分別定有明文。查被告為Ａ女之叔叔，為三親
    等之旁系血親，渠等具有家庭暴力防治法第3 條第4 款之家
    庭成員關係，而被告對被害人Ａ女為強制猥褻、強制性交，
    已屬家庭成員間實施身體上不法侵害之行為，即為前述家庭
    暴力防治法第2 條第1 款之家庭暴力，且構成刑法上之妨害
    性自主罪，惟因家庭暴力防治法之上開規定並無罰則之規定
    ，是以應僅依刑法妨害性自主罪之規定予以論罪科刑。
三、按行為後法律有變更者，適用行為時之法律。但行為後之法
    律有利於行為人者，適用最有利於行為人之法律，刑法第2
    條第1 項定有明文。查被告為犯罪事實甲部分之強制猥褻、
    犯罪事實乙部分強制性交行為後，刑法部分條文修正施行，
    而刑法第2 條第1 項亦修正規定，然此乃為與刑法第1 條罪
    刑法定主義契合，以貫徹法律禁止溯及既往原則，係規範行
    為後法律變更所生新舊法律比較適用之準據法，是刑法第2
    條本身雖經修正，但刑法第2 條既屬適用法律之準據法，本
    身尚無比較新舊法之問題，應一律適用裁判時之現行刑法第
    2 條規定以決定適用之刑罰法律，先予辨明。又本次刑法修
    正之比較新舊法，應就罪刑有關之共犯、未遂犯、想像競合
    犯、牽連犯、連續犯、結合犯、以及累犯加重、自首減輕暨
    其他法定加減原因（如身分加減）與加減例等一切情形，綜
    其全部罪刑之結果而為比較（最高法院95年5 月23日95年度
    第8 次刑事庭會議決議參照）。經查本案被告為犯罪事實甲
    、乙部分之強制猥褻、強制性交行為後，94年2 月2 日修正
    公佈之刑法，業於95年7 月1 日施行，爰就本案涉及新舊法
    比較之部分，說明如下：
  (一)犯罪事實甲部分部分:
  1.刑法第51條第5 款原規定「宣告多數有期徒刑者，於各刑中
    之最長期以上，各刑合併之刑期以下，定其刑期。但不得逾
    20 年 」，修正為「宣告多數有期徒刑者，於各刑中之最長
    期以上，各刑合併之刑期以下，定其刑期。但不得逾30年」
    。有關於所處之有期徒刑，依修正前、後刑法第51條第5 款
    部分，已將所定之執行刑不得逾20年部分予以提高為30年，
    是以修正施行前之規定較有利於被告。
  2.95年7 月1 日起施行之刑法第91條之1 之有關強制治療規定
    ，雖將刑前治療改為刑後治療，但治療期間未予限制，且治
    療處分之日數，復不能折抵有期徒刑、拘役或同法第42條第
    6 項所定罰金數額，較修正前規定不利於被告（參最高法院
    96 年 度第3 次刑事庭會議決議），是本案比較新舊法結果
    ，自以修正施行前之刑法第91條之1 第1 項之規定較有利於
    被告。
  3.刑法第224 條之1 規定於94年2 月2 日雖未修正，惟其加重
    情形之刑法第222 條第1 項第2 款原規定「對14歲以下之男
    女犯之者」，於95年7 月1 日修正施行後則規定「對未滿14
    歲之男女犯之者」，惟就本案情形，被害人Ａ女於被告為犯
    罪事實甲部分犯行時，為未滿14歲之女子，無論依修正施行
    前、後之規定，均符合該加重情形，無有利或不利之情形，
    即不生比較新、舊法之結果。
  4.綜合上述刑法各條文修正前、後之比較，揆諸前揭最高法院
    決議所揭示之罪刑綜合比較原則，認本案犯罪事實甲部分論
    罪科刑所適用之刑法法律，以適用被告行為時之修正施行前
    刑法規定，對被告較為有利，爰依刑法第2 條第1 項前段，
    適用行為時即修正施行前之規定論處。
  (二)犯罪事實乙部分:
  1.按被告行為後，刑法第56條連續犯之規定，業於94年2 月2
    日修正公佈刪除，並於95年7 月1 日施行，依修正後刑法而
    言，被告各次行為將各別獨立論罪，此較諸修正前適用刑法
    第56條連續犯之規定論以一罪並加重其刑，顯以修正施行前
    刑法第56條之規定較有利於被告。
  2.刑法第222 條第1 項第2 款原規定「對14歲以下之男女犯之
    者」，法定刑為無期徒刑或7 年以上有期徒刑；修正施行後
    則規定「對未滿14歲之男女犯之者」，刑度則為7 年以上有
    期徒刑，就本案情形，應以修正後之規定較有利於被告。
  3.刑法第51條第5款應執行刑、刑法第91條之1之有關強制治療
    規定之新、舊法比較，則如前述，以修正施行前之規定較有
    利於被告。
  4.綜上比較結果，以刑法第56條連續犯之規定刪除，因涉及被
    告之犯行應數以一罪或二罪，對被告影響較大，故修正施行
    前之規定較有利於被告，爰依刑法第2 條第1 項前段，適用
    行為時即修正施行前之規定論處。
四、核被告所為，就犯罪事實甲部分，係犯修正前刑法第224 條
    之1 之對於14歲以下之女子為強制猥褻罪；就犯罪事實乙部
    分，係犯修正前刑法第222 條第1 項第2 款之對於14歲以下
    之女子強制性交罪。就犯罪事實甲部分，檢察官起訴意旨認
    被告係犯刑法第222 條第1 項第2 款之強制性交罪嫌，惟經
    本院審理結果，認定被告係以前揭強暴之方式，違反Ａ女之
    意願而為猥褻犯行，本院所認定之事實，與起訴之基本社會
    事實大致相同，僅法律之評價有異，論罪之法條不同，是檢
    察官此部分之起訴罪名，尚有未洽，爰於該起訴之基本事實
    同一範圍內，變更此部分之起訴法條。就犯罪事實乙部分，
    被告於第1 次強制性交前，以強制性交之犯意，對被害人Ａ
    女實施性侵害，先為強制猥褻，繼而為強制性交，其中強制
    猥褻行為係強制性交之前置行為，不容割裂為二罪之評價，
    則強制猥褻之階段行為自應為強制性交行為所吸收。被告前
    後2 次強制性交犯行，時間緊接，觸犯構成要件相同之罪名
    ，顯係基於概括之犯意為之，應依修正前刑法第56條連續犯
    之規定，論以一罪，除法定刑為無期徒刑不得加重外，應依
    法加重其刑，檢察官認應予分論併罰，尚有未洽。被告所犯
    上開強制猥褻、連續強制性交罪，犯意各別，行為互異，應
    予分論併罰。再按成年人教唆、幫助或利用兒童及少年犯罪
    或與之共同實施犯罪或故意對其犯罪者，加重其刑至二分之
    一。但各該罪就被害人係兒童及少年已定有特別處罰規定者
    ，從其規定，兒童及少年福利與權益保障法（按原名稱為兒
    童及少年福利法，於100 年11月30日總統華總一義字第1000
    0267831 號令修正公布名稱及全文118 條；除第15～17、29
    、76、87、88、116 條條文自公布6 個月後施行，第25、26
    、90條條文自公布三年後施行外，其餘自公布日施行）第11
    2 條第1 項（按: 即原兒童及少年福利法第70條第1 項「成
    年人教唆、幫助或利用兒童及少年犯罪或與之共同實施犯罪
    或故意對其犯罪者，加重其刑至二分之一。但各該罪就被害
    人係兒童及少年已定有特別處罰規定者，不在此限。」）定
    有明文。查本案被告所犯修正前刑法第224 條之1 、第222
    條第1 項第2 款之罪，已就被害人係兒童或少年定有特別處
    罰規定，自毋庸再依兒童及少年福利與權益保障法第112 條
    第1 項前段規定加重其刑，附此敘明。
五、原審以被告犯行，罪證明確，犯罪事實甲部分應適用修正前
    刑法第224 條之1 之對於14歲以下之女子為強制猥褻罪；就
    犯罪事實乙部分，應適用修正前刑法第222 條第1 項第2 款
    之對於14歲以下之女子強制性交罪，並依修正前刑法第56條
    連續犯之規定，論以一罪，除法定刑為無期徒刑不得加重外
    ，應依法加重其刑。並審酌被告前無犯罪紀錄，國中肄業之
    智識程度，與被害人Ａ女係叔姪關係，其明知被害人Ａ女年
    幼，為逞一己性慾而為本件犯行，行為之手段、次數，侵害
    被害人Ａ女之性自主權，使其心靈受創，及否認犯行之犯後
    態度等一切情狀，就犯罪事實甲犯修正前刑法第224 條之1
    部分，量處有期徒刑3 年2 月；就犯罪事實乙連續犯修正前
    刑法第22 2條第1 項第2 款部分，量處有期徒刑7 年4 月，
    定應執行刑8 年6 月；並說明依修正前刑法第91條之1 規定
    ，將被告送請行政院國軍退除役官兵輔導委員會嘉義榮民醫
    院對被告鑑定之結果，認被告無明顯精神病症狀，智能程度
    為臨界水準，總判斷力尚可，其犯案時之理解及判斷能力應
    為正常，其再犯可能性為中低危險，且智能表現為臨界智能
    而導致治療性中等，於刑之執行前，並無實施治療之必要，
    此有該院96年6 月13日嘉醫行字第0960003800號函附鑑定書
    1 份附卷可參（見原審卷第115 至122 頁），是依前述專業
    醫師之判斷，參酌被告並未對被害人Ａ女施以凌虐或是為變
    態性行為之犯罪情節研判，被告應無依上開規定令入相當處
    所施以治療之必要。本院經核原判決認事用法俱無不合，量
    刑亦稱妥適，被告上訴以原判決認事用法有誤，指摘原判決
    不當，為無理由，應予駁回。
據上論斷，應依刑事訴訟法第368條、第371條，判決如主文。
本案經檢察官李傳來到庭執行職務。
中    華    民    國   100    年    12    月    7     日
                  刑事第七庭    審判長法  官  李文福
                                      法  官  高榮宏
                                      法  官  翁金緞
以上正本證明與原本無異。
如不服本判決應於收受送達後10日內向本院提出上訴書狀，其未
敘述上訴理由者，並得於提起上訴後10日內向本院補提理由書（
均須按他造當事人之人數附繕本）「切勿逕送上級法院」。
                                      書記官  歐貞妙
中    華    民    國   100    年    12    月    7     日
                    
附錄：本判決論罪科刑條文
修正前刑法第224條之1
（加重強制猥褻罪）
犯前條之罪而有第222 條第1 項各款情形之一者，處3 年以上10
年以下有期徒刑。
修正前刑法第222條第1項第2款
（加重強制性交罪）
犯前條之罪而有下列情形之一者，處無期徒刑或7年以上有期徒
刑：
二、對十四歲以下之男女犯之者。